【裁判字號】    95,聲,419
【裁判日期】    951117
【裁判案由】    返還擔保金等
【裁判全文】
臺灣宜蘭地方法院民事裁定               95年度聲字第419號
聲  請  人  霖興機械工業股份有限公司
法定代理人  乙○○
相  對  人  悠仕股份有限公司
法定代理人  甲○○
上列聲請人聲請返還擔保金等事件，本院裁定如下：
    主  文
聲請駁回。
聲請程序費用由聲請人負擔。
    理      由
一、本件聲請意旨略以：聲請人前依臺灣臺北地方法院92年度裁
    全字第4905號假扣押裁定，提存新臺幣（下同）470,000 元
    為擔保金，並以鈞院92年度存字第 399號提存事件提存，聲
    請對相對人之財產為假扣押在案。茲因聲請人已獲臺灣臺北
    地方法院以95年度訴字第7885號民事判決勝訴確定在案，爰
    依法請求返還擔保金，及因假執行執行程序所獲分配款52,2
    63元云云，並提出92年度裁全字第4905號裁定、提存書、提
    存通知書、民事執行處通知函、95訴字第7885號判決書等件
    為證。
二、按聲請事件之管轄，除訴訟法另有明文規定外，專為訴訟事
    件而設之民事訴訟法第1編第1章第 1節管轄之規定，應無適
    用之餘地；又聲請事件與訴訟事件性質不同，亦非可當然類
    推適用，因之應依各聲請事件之性質及有關規定定其管轄法
    院。關於變換提存物之聲請，法亦未規定由何法院管轄，惟
    按法院依聲請許為變換擔保者，就許為變換之新擔保者與最
    初命供擔保無異，為求前後程序之一貫，解釋上，供擔保人
    聲請變換提存物應向「原命供擔保之法院」為之；同理，返
    還提存物之聲請，應否准許，亦應由命供擔保之法院斟酌為
    妥；況命供擔保裁定之撤銷應由原裁定之法院為之，返還擔
    保之聲請自亦不宜例外，否則由甲法院命供擔保，而可由乙
    法院命准返還時，在觀念上亦非妥適，故供擔保人依民事訴
    訟法第104條第1項規定聲請返還提存物或保證書者，應向命
    供擔保之法院為之。又按訴訟之全部或一部，法院認無管轄
    權者，依原告聲請或依職權以裁定移送於其管轄法院，民事
    訴訟法第28條第 1項固有明文規定。惟查法院認無管轄權，
    需依原告之聲請或依職權移送於其管轄法院者，係指「訴訟
    」之全部或一部而言。而返還提存物之聲請，不屬訴訟範圍
    ，自無民事訴訟法第28條第1項之適用。
三、經查，本件命供擔保之法院為臺灣臺北地方法院（92年度裁
    全字第4905號裁定），揆諸前揭說明，聲請人自應向「原命
    供擔保之法院」即臺灣臺北地方法院聲請返還擔保金，乃其
    竟向無管轄權之本院聲請返還，自有未合，應予駁回。至聲
    請人又主張依據提存法第16條第1項第3款之規定，請求本院
    裁定領取假扣押分配款，然依提存法第16條之規定，係指「
    擔保提存」之提存人，得聲請「該管法院提存所」返還提存
    物，聲請人所主張領取提存之假扣押分配款既非屬擔保提存
    ，則聲請人主張依據提存法16條第1項第3款之規定，請求本
    院裁定由其領取假扣押之分配款，亦屬無據，應予駁回。
四、依民事訴訟法第95條、第78條，裁定如主文。
中    華    民    國    95    年    11    月    17    日
                  臺灣宜蘭地方法院民事庭
                      法  官  鄭貽馨
正本與原本無異。
如不服本裁定應於裁定送達後10日內向本院提出抗告狀（應附繕
本），並繳納抗告費新臺幣1,000元。
中    華    民    國    95    年    11    月    20    日
                      書記官  陳蒼仁


司法院資訊處製作；財團法人民間司法改革基金會備份。
